臺灣臺中地方法院刑事判決　　　　　　　95年度易字第3440號
公　訴　人　臺灣臺中地方法院檢察署檢察官
被　　　告　乙○○
　　　　　　丙○○
上二人共同
選任辯護人　張居德律師
上列被告等因重利案件，經檢察官提起公訴（95年度偵字第
17828 號），本院判決如下：
    主    文
乙○○、丙○○共同乘他人急迫，貸以金錢，而取得與原本顯不
相當之重利，各處有期徒刑伍月，如易科罰金，均以新臺幣壹仟
元折算壹日。扣案之名片壹張、NOKIA6110行動電話壹支，均沒
收。
    犯罪事實
一、乙○○與丙○○及某真實姓名年籍不詳之成年女子共同基於
    重利之犯意聯絡，自民國九十五年七月二十二日起，由乙○○在自由時報刊登「【卡】中彰投現刷現領九八○○，00
    00000000」分類廣告，並另印製「金佶國際有限公
    司，協辦：個人、公司銀行貸款業務，蔡慶齊，00000
    00000、0000000000」之名片，待借款人以
    電話與乙○○等人聯絡後，乙○○等人即依借款人所在之位
    置，與借款人相約在特定處所見面後，或由乙○○、丙○○
    二人，或由另一名真實姓名年籍不詳之成年女子帶同借款人
    持信用卡前往不特定之特約商店，用「假消費、真貸款」（
    即刷卡借錢）方式，貸款予不特定人，並交付借款人上開名
    片一只，告以下次得以名片上之電話與其等聯絡。嗣於同年
    月二十五日中午，甲○○因急需用錢，遂以0000000
    000號門號分別撥打0000000000號、0000
    000000號門號與乙○○等人聯繫，雙方約定於十三時
    四十分許，在臺中市○○區○○路「特易購量販店」（現已
    改為「家樂福量販店」）門口見面，甲○○到場後，即由該
    真實姓名年籍不詳之成年女子（起訴書誤載為丙○○）指定
    甲○○購買價值新臺幣（下同）二萬一千六百元之商品後，
    再由借款人甲○○持其國泰世華商業銀行信用卡刷卡消費，
    另由乙○○、丙○○及該真實姓名年籍不詳之成年女子取得
    上開商品轉手變賣，而預扣一千六百元作為利息，由該名真
    實姓名年籍不詳之成年女子交付現金二萬元予甲○○，變相
    貸款給甲○○，而取得與原本顯不相當之重利（甲○○於刷
    卡購買上開商品後，於次月即需付款予國泰世華商業銀行，
    故一千六百元相當於一個月之利息，利率高達年息百分之九
    十六）。嗣於同年月二十五日十五時許，經警馬富華依自由
    時報分類廣告佯向乙○○、丙○○告稱要刷卡借錢，經乙○○、丙○○約定於臺中市○○區○○路「家樂福量販店」見
    面，於完成刷卡借貸行為後，為警當場查獲，並扣得乙○○
    所有供上開重利犯行所用之名片一張（係員警未表明身份前
    ，由乙○○交付予員警），並在丙○○攜帶之背包內扣得供
    上開重利犯行所用之0000000000號SIM卡一張，
    在乙○○身上扣得供上開重利犯行所用之00000000
    00號、0000000000號SIM卡各一張及乙○○所
    有供上開重利犯行所用之NOKIA 6110行動電話一支（用來搭
    配0000000000號SIM卡使用）。
二、案經臺中縣警察局霧峰分局報告臺灣臺中地方法院檢察署檢
    察官偵查起訴。
    理    由
一、按現行刑事訴訟法為保障被告之反對詰問權，排除具有虛偽
    危險性之傳聞證據，以求實體真實之發見，於該法第一百五
    十九條第一項明定被告以外之人於審判外之言詞或書面陳述
    ，除法律有規定者外，不得作為證據。又被告以外之人於審
    判外之陳述，雖不符前四條之規定（即刑事訴訟法第一百五
    十九條之一至同條之四），而經當事人於審判程序同意作為
    證據，法院審酌該言詞陳述或書面陳述作成時之情況，認為
    適當者，亦得為證據；當事人、代理人或辯護人於法院調查
    證據時，知有第一百五十九條第一項不得為證據之情形，而
    未於言詞辯論終結前聲明異議者，視為有前項之同意，刑事
    訴訟法第一百五十九條之五定有明文。本件檢察官、被告並
    未就卷內證據資料之證據能力有所爭執，且迄於言詞辯論終
    結前，均未主張有刑事訴訟法第一百五十九條第一項不得為
    證據之情形，是應認已同意卷內證據均得作為證據，且經本
    院審酌後，認無不適當之情形，應認本案調查之卷內證據均
    有證據能力，合先敘明。
二、訊據被告乙○○、丙○○對於渠等涉有上開與不特定人聯繫
    後，先指定對方購買一定商品，並將商品交付渠等後，渠等
    依對方所購買商品金額扣除一定比例金額後，再將現金交付
    對方之行為不諱，然均矢口否認涉有上開重利犯行，均辯稱
    ，渠等與對方之關係係買賣關係，並非借貸關係，自無重利
    之行為可言云云，被告二人共同選任辯護人亦以上述理由為
    被告辯護。經查，被告乙○○、丙○○上開行為，除據被告
    乙○○、丙○○所不爭執外，並經證人甲○○、馬富華於本
    院審理時分別具結證述甚明，且有自由時報分類廣告影本一
    紙、0000000000號、0000000000號行
    動電話門號通聯調閱查詢單各一件附卷可參，復有被告乙○○所有供上開重利犯行所用之名片一張（係員警未表明身份
    前，被告乙○○交付予員警）、NOKIA6110行動電話一支（
    用來搭配0000000000號SIM卡使用）及供被告乙○○等人與借款人聯繫借款事宜之0000000000號
    、0000000000號、0000000000號SIM
    卡各一張扣案可資佐證，堪信被告乙○○、丙○○此部分自
    白與事實相符。另被告乙○○、丙○○雖均否認本案尚有其
    他共犯存在，然查證人甲○○於警詢中業已明確證稱：與伊
    接洽之女子，年約三十至四十歲左右、長髮、有小兒麻痺等
    語，於本院審理時更明確證稱：當初與伊接洽之女子，並非
    被告丙○○，顯見本案應尚有其他共犯存在，且被告乙○○
    雖一再陳稱：上開0000000000號、000000
    0000號行動電話門號，均係伊所使用云云，然經審視上
    開二門號之通聯調閱查詢單，甲○○於九十五年七月二十五
    日十三時三十三分及三十五分，以0000000000號
    門號與0000000000號聯繫時，基地臺位置均在彰
    化縣，然甲○○於同日十三時三十六分以00000000
    00號門號與0000000000號聯繫時，基地臺位置
    則在臺中市，益見當時尚有其他共犯在臺中市以00000
    00000號門號與甲○○聯絡，並與甲○○約定於十三時
    四十分許，在臺中市○○區○○路「特易購量販店」門口見
    面，以辦理刷卡換現金事宜，是此部分被告乙○○、丙○○
    二人所述與事實不符，不足採信。至被告乙○○、丙○○雖
    均辯稱，渠等與對方之關係係買賣關係，並非借貸關係，自
    無重利之行為可言云云，被告選任辯護人亦以上述理由為被
    告辯護，然查證人甲○○、馬富華於本院審理時，業均明確
    具結證稱在電話聯繫時，僅提到刷卡換現金，並未談到買賣
    行為，且所購買之商品均係由被告乙○○所指定等語，況所
    謂買賣，無非賤買貴賣，以將本求利，又豈有以高價買進而
    反以低價賣出，而造成血本無歸之理？足見證人甲○○確因
    出於急迫，為求取金錢，而配合被告等人購買其指定之商品
    ，並依其等指定之方式及折數向其融資借款，以取得現金紓
    困，被告等人顯係以迂迴曲折之方式，達到其放款及貸款之
    目的，準此，被告等人上述行為顯係重利行為而非買賣行為
    （最高法院九十一年度臺上字第七五三○號裁判意旨參照）
    。綜上所述，本件事證明確，被告乙○○、丙○○重利犯行
    ，均堪以認定。
三、核被告乙○○、丙○○所為，均係犯刑法第三百四十四條乘
    他人急迫，貸以金錢，而取得與原本顯不相當之重利罪。被
    告乙○○、丙○○及某真實姓名年籍不詳之成年女子，就上
    開犯行，有犯意之聯絡及行為之分擔，均為共同正犯。至公
    訴人雖認發卡銀行於特約商店請款後約三日內，扣除刷卡手
    續費後，以電匯方式撥款刷卡金額予特約商店，被告乙○○
    、丙○○即取得作為相當於借款三日之利息收入（按國泰世
    華銀行原則上以持卡人簽帳消費日起算第三日為入帳日，入
    帳日即為銀行起息日），因認被告乙○○等人於本案取得之
    一千六百元，係三日之利息，然查借款人甲○○於刷卡購買
    上開物品後，於次月始需付款予發行信用卡之銀行，故被告
    乙○○等人所收取之一千六百元，應係一個月之利息，至持
    卡人簽帳消費之入帳日或銀行起息日，僅係發卡銀行與特約
    商店及發卡銀行與持卡人之另一法律關係，尚與本件重利無
    涉，附此敘明。爰審酌被告乙○○、丙○○前均無不良素行
    ，然本件基於一時貪念，對於需款孔急之人，貸予金錢而取
    得與原本顯不相當之重利，年息高達百分之九十六，已超過
    民法第二百零五條所規定週年百分之二十之法定最高利率甚
    多，所為係乘他人急迫，貸以金錢，而取得與原本顯不相當
    之重利，徒增借款者心理上負擔，並危害正常經濟秩序，且
    犯罪後並未完全坦承犯行，亦未供出其他共犯之犯罪後態度
    等一切情狀，分別量處如主文所示之刑，並均依刑法第四十
    一條第一項前段，諭知易科罰金之折算標準，以資懲儆。扣
    案之名片一張，係被告乙○○在員警未表明身份前，交付予
    員警之物，業據被告乙○○自承不諱，則員警既係基於辦案
    之需要，而取得上開名片，本無收受該名片之真意，故該名
    片之所有權應仍歸屬於被告乙○○，至NOKIA6110行動電話
    一支，係用來搭配0000000000號SIM卡使用等情
    ，亦有東信資料查詢單一紙可佐，而該NOKIA6110行動電話
    為被告乙○○所有之物，復據被告乙○○自承甚明，足見上
    開名片一張與NOKIA6110行動電話一支，均為被告乙○○所
    有供本案重利犯行所用之物，爰均依刑法第三十八條第一項
    第二款之規定宣告沒收。至扣案之0000000000號
    、0000000000號、0000000000號SIM
    卡各一張，雖係供被告乙○○等人與借款人聯絡使用之物，
    然上開SIM卡係發卡電信公司所有之物，非被告乙○○等人
    所有之物，又扣案之隨身碟一個，亦無證據證明係供本案重
    利犯行所用之物，核均與沒收之要件不合，爰不併予宣告沒
    收，附此敘明。
據上論斷，依刑事訴訟法第二百九十九條第一項前段，刑法第二
十八條、第三百四十四條、第四十一條第一項前段、第三十八條
第一項第二款，刑法施行法第一條之一第一項、第二項前段，判
決如主文。
中　　華　　民　　國　　96　　年　　2 　　月　　7 　　日
                  刑事第十庭    審判長法　官　賴妙雲
                                      法　官  黃家慧
                                    　法　官　黃炫中
上正本證明與原本無異。
如不服本判決，應於送達後十日內向本院提出上訴狀（須附繕
本），上訴於台灣高等法院台中分院。
                                      書記官  黃珮華
中　　華　　民　　國　　96　　年　　2 　　月　　7 　　日
附錄論罪科刑法條
中華民國刑法第344條
 (重利罪)
乘他人急迫、輕率或無經驗貸以金錢或其他物品，而取得與原本
顯不相當之重利者，處一年以下有期徒刑、拘役或科或併科1000
元以下罰金。
